【裁判字號】    99,易,1883
【裁判日期】    991214
【裁判案由】    竊盜
【裁判全文】
臺灣高雄地方法院刑事判決              99年度易字第1883號
公  訴  人  臺灣高雄地方法院檢察署檢察官
被      告  林美伶
選任辯護人  陳正男律師
            朱淑娟律師
            侯勝昌律師
上列被告因竊盜案件，經檢察官提起公訴（99年度偵字第21528
號），本院判決如下：
    主  文
林美伶無罪。
    理  由
一、公訴意旨略以：被告林美伶意圖為自己不法之所有，於民國
    99年6 月25日17時40分許，在高雄市苓雅區○○○路130 號
    「高雄市立凱旋醫院」（下稱凱旋醫院）之「2B19身心病房
    」，徒手竊取告訴人即同寢室病人許曉君所有之皮包1 只（
    內有現金新臺幣〈下同〉7 千5 百元、國民身分證、中國信
    託信用卡、遠東商銀信用卡、郵局金融卡、屈臣氏會員卡、
    全聯會員卡、康士美會員卡各1 枚、Burberry名片夾〈價值
    5 千元〉1 只等物）。嗣許曉君發現皮包失竊，乃告知醫院
    人員，經醫院人員於被告林美伶所有、置於上開病房置物櫃
    內之旅行箱內發現上開國民身分證、中國信託信用卡、遠東
    商銀信用卡、郵局金融卡、屈臣氏會員卡、全聯會員卡、康
    士美會員卡，並報警前往處理，因認被告林美伶涉犯刑法第
    320 條第1 項之竊盜罪嫌等語。
二、證據能力部分：
(一)按被告以外之人於審判外之言詞或書面陳述，除法律有規定
    者外，不得作為證據；又被告以外之人於檢察事務官、司法
    警察官或司法警察調查中所為之陳述，與審判中不符時，其
    先前之陳述具有較可信之特別情況，且為證明犯罪事實存否
    所必要者，得為證據，刑事訴訟法第159 條第1 項、第159
    條之2 分別定明文。查本件公訴人以證人許曉君、郭春慧於
    警詢及檢察事務官詢問時所為之陳述，作為本件認定被告犯
    罪之證據，然該2 名證人上開陳述，核屬被告以外之人於審
    判外所為之陳述，被告之辯護人亦否認上開陳述之證據能力
    ，觀諸證人許曉君、郭春慧於警詢及檢察事務官詢問時，各
    對於被害人如何發現上開物品遭竊、事後如何尋回身分證、
    信用卡及會員卡等證件之過程乙節（見警卷第3 至6 頁、偵
    查卷第18、19、22、23頁），核與其等在本院審理時就此部
    分證述之情節相符（見本院易字卷第43、45、46、50至53頁
     ） ，然其等前開於審判外所為之陳述，既經辯護人主張該
    證據無證據能力即不同意引為證據方法，則揆諸上開規定，
    應認證人許曉君、郭春慧在警詢及檢察事務官詢問時所言，
    均無證據能力。
(二)又被告以外之人於審判外之陳述，雖不符合同法第159 條之
    1 至第159 條之4 之規定，但經當事人於審判程序同意作為
    證據，法院審酌該言詞陳述或書面陳述作成時之情況，認為
    適當者，亦得為證據。當事人、代理人或辯護人於法院調查
    證據時，知有第159 條第1 項不得為證據之情形，而未於言
    詞辯論終結前聲明異議者，視為有前項之同意，刑事訴訟法
    第159 條之5 亦有明文。查本判決除前述證人許曉君、郭春
    慧於審判外所為之陳述外，其餘所引用之各該被告以外之人
    於審判外之陳述，雖屬傳聞證據，惟均經當事人於法院準備
    程序及審判期日中表示無意見，而不予爭執，且迄至言詞辯
    論終結前亦未再聲明異議，本院審酌此等證據資料製作時之
    情況，尚無違法不當及證明力明顯過低之瑕疵，亦認為以之
    作為證據應屬適當，故揆諸前開規定，應認前揭證據資料均
    例外有證據能力。
三、次按犯罪事實應依證據認定之，無證據不得認定犯罪事實；
    不能證明被告犯罪者，應諭知無罪之判決，刑事訴訟法第15
    4 條第2 項、第301 條第1 項分別定有明文。又事實之認定
    ，應憑證據，如未能發現相當證據，或證據不足以證明，自
    不能以推測或擬制之方法，以為裁判基礎；而認定犯罪事實
    所憑之證據，雖不以直接證據為限，間接證據亦包括在內，
    然而無論直接證據或間接證據，其為訴訟上之證明，須於通
    常一般之人均不致有所懷疑，而得確信其為真實之程度者，
    始得據為有罪之認定，倘其證明尚未達到此一程度，而有合
    理之懷疑存在，而無從使事實審法院得有罪之確信時，即應
    由法院諭知被告無罪之判決，此有最高法院40年台上字第86
    號、76年台上字第4986號判例意旨可資參照。又刑事訴訟法
    第161 條第1 項規定：「檢察官就被告犯罪事實，應負舉證
    責任，並指出證明之方法。」，因此，檢察官對於起訴之犯
    罪事實，應負提出證據及說服之實質舉證責任，倘其所提出
    之證據，不足為被告有罪之積極證明，或其指出之證明方法
    ，無從說服法院以形成被告有罪之心證，基於證據裁判主義
    及無罪推定之原則，自應為被告無罪判決之諭知，亦有最高
    法院92年台上字第128 號判例意旨可供參照。即檢察官於訴
    訟上所負之舉證責任，必須說服法院至確信且無合理的懷疑
    其主張可能為不實的程度，始盡舉證責任，如經檢察官之舉
    證，法院對犯罪要件之該當仍有合理之存疑時，法院即應宣
    判被告無罪。
四、公訴人認被告林美伶涉犯刑法第320 條第1 項之竊盜罪嫌，
    無非係以被告於警詢及偵查中之供述、證人即告訴人許曉君
    於警詢之指訴、證人即凱旋醫院人員郭春慧於警詢及偵查中
    之證述以及贓物認領保管單1 紙、職務報告2 紙、現場及失
    竊物品照片5 張等為其主要論據。訊據被告固就其於本件案
    發時，係與許曉君同住於凱旋醫院「2B19身心病房」，而許
    曉君於99年6 月25日下午發現其置於病房置物櫃內之皮包1
    只（內有現金7 千5 百元、身分證1 張、信用卡2 張、郵局
    金融卡1 張、會員卡3 張、Burberry名片夾1 只）遭竊，經
    告知醫院人員後，醫院人員最後係在被告放置於病房內之旅
    行箱網狀置物袋內發現許曉君之身分證、信用卡、金融卡及
    會員卡等情供承不諱，惟堅決否認有何竊盜之犯行，並辯稱
    ：伊並未竊取許曉君之上開物品，許曉君跟伊說東西不見後
    ，伊有把行李箱打開，全倒出來給她看，第1 、2 次都沒有
    發現她的東西，是後來護士進來時，把伊行李箱置物袋打開
    ，才發現她的東西，如果伊真的是小偷，不會把偷來的東西
    放在自己的行李箱裡面，可能是有人把許曉君的東西放在伊
    行李箱裡面等語。辯護人則略以：本件並無直接證據可證明
    許曉君之物品係被告所竊取，而許曉君在發現東西失竊後，
    已與被告先在病房內打開過被告的行李箱檢查，另郭春慧第
    一次到被告病房內進行安檢時，亦有打開過被告之行李箱檢
    查，當時均未發現許曉君的證件在行李箱內，且依許曉君於
    審判中之證詞可知，本件並無法排除是其他進出該病房之第
    三人所竊取，又許曉君遭竊之Burberry名片夾、豹紋皮包及
    現金並未尋獲，若本件係被告所為，並將上述物品藏匿起來
    ，卻把許曉君之證件放在自己的行李箱內，而不一併藏匿，
    顯然違反常理，本案應是有其他病友偷竊許曉君的物品，之
    後再把許曉君的證件放到被告的行李箱內以栽贓被告等語為
    被告辯護。
五、經查：
(一)被告於本件案發時，與證人許曉君同住於上開病房，而許曉
    君係於99年6 月25日下午4 時許，始發現其置於病房置物櫃
    內之上開物品遭竊，經告知醫院人員後，醫院人員最後係在
    被告之行李箱網狀置物袋內發現許曉君之身分證、信用卡、
    金融卡及會員卡等證件，至於豹紋皮包、名片夾及現金等物
    品則未尋獲乙節，業據被告供承在卷，核與證人許曉君、郭
    春慧於審判中證述相符（見本院易字卷第43、46、50、51頁
    ），並有贓物認領保管單1 紙、現場及失竊物品照片共5 張
    附卷可佐（見警卷第14、25至27頁），此部分事實固堪認定
    。
(二)本件檢察官認為被告涉有竊取證人許曉君之上開物品之犯嫌
    ，除以證人許曉君、郭春慧前揭審判外之陳述為憑外，應係
    以許曉君遭竊之身分證、信用卡、金融卡及會員卡等證件最
    後係在被告之行李箱內被發現為其主要依據。然查：
 1、關於證人許曉君之上開物品，係於何時、遭何人竊取乙節，
    證人許曉君於審判中到庭證稱：案發時我與被告同住凱旋醫
    院的2B身心病房，我於入院第一天就將我上開遭竊的物品一
    起鎖到醫院的櫃子裡，然後就沒有再打開來看，我是在入院
    的第4 、5 天即99年6 月25日下午3 、4 點左右發現我的東
    西不見，我無法確定我的東西是何時不見的，我把櫃子的鑰
    匙綁在我手上，洗澡和睡覺的時候我會把鑰匙放在床頭櫃旁
    ，這段時間我無法確定被告有無離開房間，我們的病房不能
    上鎖，是開放式的，醫護人員及其他病友跟林美伶的家人會
    進出我們病房，如果我與被告不在病房，其他人有可能會進
    去，在我住院期間，一位病友劉秀慧經常進出我們病房照顧
    被告等語（見本院易字卷第42至49頁）。依許曉君上開證詞
    觀之，其在入院第一天即將上開物品置於病房置物櫃內，將
    櫃子上鎖，之後即未曾打開置物櫃，直至入院第4 、5 天之
    下午3 、4 時許，始發現上開物品遭竊，從而，在許曉君入
    院後長達4 、5 日期間內之任一時點均有可能為上開物品實
    際遭竊之時間，而在此期間內，除許曉君與被告外，任何人
    均有可能進出該病房，且實際上亦確實有其他病友經常進出
    該病房，此由許曉君上開證述即可知悉，又許曉君於洗澡、
    睡覺時會將置物櫃鑰匙放在床頭櫃旁，則其他進出該病房之
    人自有許多機會可趁機拿取許曉君置於床櫃旁之置物櫃鑰匙
    開啟置物櫃，以竊取櫃內物品。換言之，本件竊取許曉君上
    開物品之人，並無法排除係被告以外之第三人之可能性。
 2、其次，有關證人許曉君發現其上開物品遭竊後，其如何找尋
    失竊物品，以及醫院方面之處理過程為何，證人許曉君於審
    判中證稱：我發現我的皮包不見了之後，我有告知被告，被
    告就跟我一起去病房找，我們有把被告的櫃子和床都打開，
    也搬開來檢查，但都找不到，被告當時有自己打開她的行李
    箱給我看，裡面是空的，但是網袋部分我沒有特別注意，後
    來是醫護人員在被告的旅行箱內找到我的證件和信用卡，並
    請我回病房確認，我回房時看到我失竊的東西是在被告行李
    箱的內網袋裡面等語在卷（見本院易字卷第42、43、46至48
    頁）；另證人即99年6 月25日當天值班人員郭春慧亦到庭證
    述：當天因為告訴人與被告有在搬東西，有醫護人員告訴我
    們說他們在找東西，我們前往詢問，告訴人就說她的東西不
    見了，他們在找，我第一時間就先安檢他們房間，安檢前他
    們已經有先看過了，我進入他們房間時，被告的行李箱在床
    上，是打開的，我有檢查被告的行李箱，被告行李箱的大小
    袋子、網袋，我都有找，但沒有找到任何東西，另包括被告
    身上，我們都有找，也沒有找到東西，本件因為告訴人失竊
    物品價值頗高，我就去報告護理長，經護理長同意後，便對
    所有病房進行全面安檢等語明確（見本院易字卷第50至52、
    54頁）。依據上開2 名證人之證詞，許曉君於發現其物品遭
    竊後，隨即與被告一同在病房內翻找，被告亦主動將其行李
    箱打開供許曉君查看，另醫院方面知悉許曉君之物品遭竊後
    ，郭春慧立刻至許曉君與被告之病房進行安全檢查，並已詳
    細檢查被告身體及其行李箱內部，均未發現許曉君遭竊之物
    品，據此，已無從認定被告於斯時曾持有許曉君遭竊之物品
    ，否則何以許曉君自行於病房內翻找，以及郭春慧第一次於
    被告病房進行安檢時，均未自被告處尋獲上開物品，從而，
    被告是否即為竊取許曉君上開物品之人，顯非無疑，更益徵
    許曉君之上開物品有高度可能係遭被告以外之第三人所竊取
    。
 3、雖醫院人員嗣後針對全部病房進行安全檢查時，再度前往許
    曉君及被告之病房進行第2 次檢查，在被告之行李箱內發現
    許曉君遭竊之身分證、信用卡、金融卡及會員卡等證件。然
    因證人郭春慧證述：我第1 次安檢完後，沒有找到告訴人失
    竊的東西，被告的行李箱仍放在床上，但我有把行李箱蓋上
    ，拉鍊沒有拉上，也沒有鎖起來，後來大約隔了20至25分鐘
    ，我們再次在他們病房進行安檢時，被告的行李箱仍在床上
    ，但發現行李箱的拉鍊是被拉上的，我們打開被告的行李箱
    後，就發現告訴人失竊的證件在被告的行李箱內等語（見本
    院易字卷第51、54頁），足見在醫院人員進行第1 次安檢之
    後、第2 次安檢前，曾有人接觸過被告之行李箱，並將許曉
    君之身分證、信用卡、金融卡及會員卡等證件放入被告之行
    李箱。又在此之前，郭春慧既已對被告之身體及其可控制管
    理之範圍內進行檢查時，均未找到許曉君失竊之物品，故無
    法認定被告當時曾持有上開物品，已如上述，於此情形下，
    第2 次安檢時，縱在被告之行李箱內發現許曉君身分證、信
    用卡、金融卡及會員卡等證件，惟被告係於何時、何處取得
    上開證件等物品，再將之置於行李箱內，尚乏積極證據足資
    認定；佐以其他病友原可任意出入被告之病房，業經證人許
    曉君證述如前，且證人郭春慧亦證稱：在我們安檢其他病房
    的這段時間，我們沒有對「2B身心病房」的病患做集合或集
    中管理的動作，被告與其他病患當時在平常活動的區域內自
    由活動，被告的病房沒有上鎖，我不知道當時有無任何人進
    去被告病房等語（見本院易字卷第52至55頁），依證人上開
    證詞，於醫院人員進行全面安檢之期間，被告與其他病友之
    行動均未受限制，而許曉君之上開物品既有高度可能係遭被
    告以外之人所竊取，於此前提下，應可合理認定係該竊取許
    曉君物品之行為人利用該期間內進入被告病房，並將許曉君
    之身分證、信用卡、金融卡及會員卡等證件放入被告之行李
    箱，避免其竊盜犯行遭發覺。是本件尚無從僅因許曉君遭竊
    之身分證、信用卡、金融卡及會員卡等證件最後係在被告之
    行李箱內被發現，即率然認定許曉君之上開物品係被告所竊
    取。
(三)至證人許曉君於審判中另證述：我在東西被偷的前兩天有看
    到被告的腰部有繫1 個豹紋皮包，該豹紋皮包與我失竊的豹
    紋皮包樣式相同，都是短夾，厚度也一樣，被告當時穿的是
    鬆緊褲，她就把豹紋皮包夾在鬆緊褲的褲頭上面，我當時以
    為被告有一個跟我一模一樣的皮包，我發現我的皮包不見之
    後，我就去找被告，請她將她的豹紋皮包借我看，但被告說
    她沒有豹紋皮包，我就跟被告說我東西失竊的事情等語（見
    本院易字卷第43、44、48、49頁）。惟按告訴人之告訴，係
    以使被告受刑事追訴為目的，其指訴是否與事實相符，仍應
    調查其他證據，以資審認。依證人許曉君上開所述，似指稱
    被告曾經持有其失竊之豹紋皮包，然此情為被告所否認，且
    本件始終未於被告可管領之範圍內尋得該豹紋皮包，則被告
    有無竊取證人之豹紋皮包，尚無從認定；又倘若被告有竊取
    告訴人之豹紋皮包，依一般犯罪行為人皆有掩飾其犯罪跡證
    之傾向，被告竟會如告訴人所述，猶明目張膽地將所竊物品
    繫於褲頭上，使告訴人得輕易發現，顯與常情不符；再者，
    倘證人許曉君果真見過被告之褲頭上繫有與其所失竊者一模
    一樣之豹紋皮包，為何證人前於警詢及偵查中均未提及此節
    ，卻遲至本院審理時始第一次為上開證述？基於上開理由，
    本院認為證人此部分證述之可信度甚低，不足採認，自無從
    作為對被告不利認定之依據。
(四)綜合以上各節，縱使許曉君遭竊之身分證、信用卡、金融卡
    及會員卡等證件最後係在被告之行李箱內被發現，然本件既
    無法排除許曉君之上開物品係遭被告以外之第三人所竊取，
    亦無法排除許曉君之身分證、信用卡、金融卡及會員卡等證
    件係真正竊取之人事後趁隙放入被告之行李箱內，故在無其
    他直接或間接證據得證明許曉君之上開物品確係被告所竊取
    之情形下，不得僅以許曉君遭竊之身分證、信用卡、金融卡
    及會員卡等證件最後係在被告之行李箱內被發現，即遽以推
    論必係被告竊取而得。
六、綜上所述，本件檢察官起訴意旨認為被告有竊取許曉君上開
    物品之行為，然檢察官所舉對被告不利之證據，尚未達到通
    常一般之人均不致有所懷疑，而得確信其為真實之程度，本
    院尚無從形成被告有罪之確信，此外，本院復查無其他積極
    證據足認被告有何竊盜之犯行，揆諸首揭說明，自應諭知被
    告無罪之判決。
據上論斷，應依刑事訴訟法第301 條第1 項，判決如主文。
本案經檢察官張雅婷到庭執行職務。
中    華    民    國    99    年    12    月    14    日
                  刑事第十八庭  審判長法  官  黃宗揚
                                      法  官  鄭子文
                                      法  官  陳芸珮
以上正本證明與原本無異。
如不服本判決應於收受送達後10日內向本院提出上訴書狀，並應
敘述具體理由；如未敘述上訴理由者，應於上訴期間屆滿後20日
內向本院補提理由書（均須按他造當事人之人數附繕本）「切勿
逕送上級法院」。
中    華    民    國    99    年    12    月    14    日
                                      書記官  鄭筑尹

司法院資訊處製作；財團法人民間司法改革基金會備份。
